【裁判字號】    89,台上,7178
【裁判日期】    891130
【裁判案由】    違反山坡地保育利用條例
【裁判全文】
最高法院刑事判決                              八十九年度台上字第七一七八號
    上  訴  人  甲○○
右上訴人因違反山坡地保育利用條例案件，不服台灣高等法院中華民國八十七年八月
七日第二審判決（八十七年度上訴字第二三五四號，起訴案號：台灣基隆地方法院檢
察署八十六年度偵字第二○六三號），提起上訴，本院判決如左：
    主  文
上訴駁回。
    理  由
按刑事訴訟法第三百七十七條規定：上訴於第三審法院，非以判決違背法令為理由，
不得為之。是提起第三審上訴，應以原判決違背法令為理由，係屬法定要件。且必須
依據卷內資料為具體之指摘，並足據以辨認原判決已具備違背法令之形式，始屬相當
。本件原判決維持第一審論處上訴人甲○○共同在公有山坡地內，擅自墾殖及設置工
作物罪刑之判決，駁回上訴人在第二審之上訴，已明所憑證據及認定理由。對於上
訴人否認犯罪，辯稱：伊有向吉達興營造廠有限公司（下稱吉達興公司）借用土地云
云，認係卸責之詞，不足採信，並已依據卷內證據資料逐一指駁。且說明公訴人漏未
論及森林法第五十一條第一項之罪，惟與修正前山坡地保育利用條例第三十四條第一
項在公有山坡地擅自墾殖及設置工作物罪，為法律競合，自為起訴效力所及。另明
上訴人聲請訊問證人孟憲德以證明有「借用證明」係孟憲德拿來辦理一節，該證人業
經一審法院傳訊，有訊問筆錄在卷，已無再傳訊必要，綦詳。所為合法之事實認定，
俱有卷內證據資料足憑，從形式上觀察，原判決並無違背法令之情形存在。上訴意旨
置原判決上開明確論斷於不顧，仍執其在原審所辯陳詞，否認犯罪，泛指原判決有不
適用法則及不載理由之違法，就原判決理由已詳加說明之事項，為單純之事實上爭執
，殊非適法之第三審上訴理由。至上訴意旨另指原判決事實欄就上訴人所墾殖之面積
認定為三四○平方公尺，理由欄卻認定為三四○四平方公尺，兩者差距甚大，應以何
者為正確，未見理由詳為撰述，有判決理由矛盾之違法一節。經查原判決事實欄固記
載墾殖面積三四○平方公尺之語，然於括弧內載明「如附圖所示」。經稽之原判決附
圖，係基隆市地政事務所土地複丈成果圖，其內記載測量坐落基隆市○○區○○段一
二四五號土地使用面積三四○四平方公尺，並於備註欄記載「棄土場位置與市府放租
土地未重疊」等語，則原判決事實欄所載之墾殖面積三四○平方公尺，顯係誤載，尚
難認原判決有理由矛盾之違法。而其餘所指證人即警員吳仁和於偵查中訊以：「北寧
路、新豐街口傾倒廢土你知否﹖」答：「我知道，是八十六年六月份開始。」問：「
當時你有無去瞭解狀況﹖」答：「我有去問過，他說是向吉達興公司承借。」此項有
利上訴人之證據未經原審採納，亦未於判決理由內說明其不採之理由，顯有判決不載
理由之違法；及吉達興公司之前手松慶營造有限公司（下稱松慶公司）租用上述第一
二四五號省有土地，為達長期使用，獲取不法利益，乃函請基隆市政府財政局表示渠
使用系爭土地，有民法第四百五十一條視為不定期租賃之權益，於租賃契約未終止前
，無庸返還租賃物，有松慶公司八十五年十一月二十三日松營基字第一一二三號函足
憑。基隆市政府財政局接獲該函後，即終止與松慶公司之租用契約，收回上開土地，
亦有基隆市政府財政局「簽」數份足供參酌，足證證人林清發恐上訴人借用其土地，
有所連累，故意隱瞞事實，作不實之供證，原審不查，仍據證人林清發之供證，科處
上訴人罪刑，亦有不當云云。查證人吳仁和之上述所證及上訴人所提之松慶公司函、
基隆市政府財政局承辦人「簽」等影本，原判決雖未說明何以不足採為上訴人有利之
證據，其所踐行之訴訟程序固稍有欠洽，但於判決顯然無影響，依刑事訴訟法第三百
八十條規定自不得為上訴之理由。而證人林清發於供前具結（見原審卷第七十頁），
其證詞原審採為判決基礎，自難認其為違法。綜上說明，應認上訴人之上訴為違背法
律上之程式，予以駁回。
據上論結，應依刑事訴訟法第三百九十五條前段，判決如主文。
中      華      民      國    八十九    年     十一     月     三十     日
                              最高法院刑事第三庭
                                  審判長法官  陳  錫  奎
                                        法官  洪  清  江
                                        法官  吳  昆  仁
                                        法官  李  伯  道
                                        法官  陳  世  雄
      右正本證明與原本無異
                                              書  記  官
中      華      民      國    八十九    年     十二     月      五      日


司法院資訊處製作；財團法人民間司法改革基金會備份。
